【裁判字號】    92,判,574
【裁判日期】    920515
【裁判案由】    商標註冊
【裁判全文】
最  高  行  政  法  院  判  決                    九十二年度判字第五七四號
    上  訴  人  畢卡索國際開發有限公司
    代  表  人  甲○○
    被 上訴 人  經濟部智慧財產局
    代  表  人  蔡練生
右當事人間因商標註冊事件，上訴人對於中華民國九十年十一月十五日臺北高等行政
法院九十年度訴字第二五六號判決，提起上訴，本院判決如左：
    主  文
上訴駁回。
上訴審訴訟費用由上訴人負擔。
    理  由
上訴人之上訴意旨略謂：一、原判決理由認定兩商標圖樣近似之說明文字，完全錄自
被上訴人在原審之答辯狀內容，認係兩商標圖樣之「外觀」近似，暫且不論其認定是
否合法，惟按被上訴人當初在聯合商標核駁第0000000號審定書第二項之記載
：「經核本件商標圖樣上之「外文」「picasso 」為草寫體，整體外觀與註冊第六六
三九三○號「藝術臉譜圖」商標圖樣上之外文草寫體相彷彿．．．云云」，顯然被上
訴人亦承認系爭商標圖樣上之外文為「picasso 」，審查之時亦認定據爭商標之外文
亦為「picasso 」，並因而認定二者外觀近似，惟據以核駁商標之原始專用權人官居
平曾作證證明其商標圖樣中，外文原創並非「picasso 」字樣，而其設計師洪榮欄之
英文名字「PIMIO 」，上訴人在原審曾提出相關證據以資佐證，系爭商標草體字與正
楷「PICASSO 」有一同性，審查人員之所以認定兩商標近似係因為認定兩者外文均為
「picasso」，始認定外觀近似，故其認定仍與外文是否為「picasso」有關。再者；
系爭商標外文清晰易見，極易唱呼，而據以核駁商標之外文以特殊圖案代設計、外觀
上字母無法辨識，讀音亦無法唱呼，二者外觀構圖意匠、設計態樣及觀念上予人印象
截然不同，況尚有「臉譜圖」足資區別，異時異地隔離觀察，並無產生混淆誤認之虞
。二、復按「商標近似審查基準」，將「外觀」近似列為商標近似審查基準之一，對
於人民權益之保障影響甚大，且予審查員十分寬廣之裁量權，因此難免有主觀之偏頗
。就本件而言，僅因兩商標中均有「P」字及「I」字，而遽予認定近似，捨其後數草
寫字「Casso」及「Mio」不相同而不顧。況且「P 」字之圓弧弧度並不相同，而直劃
與圓弧之接觸點亦不相同。至於「I」字，雖同以二點表示，惟按英文「I」字若以小
寫表達則非以二點方法表示不可，系爭商標全部外文均以小寫表達，總不能單獨以大
寫「I」來表達「I」字，況且兩商標中「I 」的二點表示法並不相同，一為上點大下
點小，一為上點小下點大，原判決雖就「外觀」認定近似而對「P」及「I」予以論述
說明，惟其說明並未就整體外文加以比較說明，其說明亦有矛盾不通之處，此部分似
亦有理由不備或理由矛盾之違失。請判決廢棄原判決，並撤銷原處分、訴願及再訴願
決定等語。
被上訴人自九十年十二月二十一日收受上訴狀繕本迄今尚未提出答辯狀。
原審斟酌全辯論意旨及調查證據之結果，以：本件上訴人申請註冊之「PICASSO 」商
標圖樣上之外文「          」為草寫體；據以核駁之註冊第六六三九三○號「藝術
臉譜圖」商標圖樣上之外文「          」，亦為草寫體，二者相較，均係以大寫草
書之「Ｐ」與數小寫草書字母構成，其書寫形體、表現方式相彷，均自「Ｐ」字橫書
開頭，後接稍可判讀之小寫草書字母「ｉ」字以二點表示，之後其餘為小寫草書字母
，字數相同，且均幾乎無法辨識，整體外觀極相彷彿，異時異地隔離觀察，有使一般
商品購買人聯想二者為源自同一產製主體之系列商標而產生混淆誤認之虞，應屬近似
之商標。且均指定使用於圍巾、頭巾、領巾、絲巾等同一或類似之商品，自有行為時
商標法第三十七條第十二款、同法施行細則第十五條第一項規定之適用，被上訴人乃
為核駁之審定，經核並無違誤。上訴人雖訴稱：本件申請註冊商標圖樣外文之各字母
清晰可辨，與據以核駁之商標圖樣外文字母無法辨識，二者予一般消費者之印象截然
不同，應非近似云云。惟查本件申請註冊商標圖樣之外文「          」，除起首二
字母「Ｐ」「ｉ」係清晰可辨外，之後其餘小寫字母，亦屬潦草不清，上訴人謂各字
母清晰可辨，並非事實。至於上訴人所舉多件異議案中被上訴人認定與「藝術臉譜圖
」不近似之商標圖樣，核與本件商標圖樣不同，自不得比附援引，執為應為相同處分
之論據。又本件申請註冊商標既因與據以核駁商標之外文草寫體整體外觀極相彷彿，
經認定為近似商標，則其外文是否與「PICASSO 」有關，並無影響。另著作權爭議問
題，因與商標專用權之範疇不同，非本案所應審究，併此敘明。綜上所述，本件被上
訴人核駁上訴人註冊之申請，並無違誤，訴願決定予以維持，亦無不合。上訴人仍執
前詞，聲明撤銷，並請求命被上訴人准予註冊，核無理由，因而依行為時商標法第三
十七條第十二款、同法施行細則第十五條第一項之規定，認上訴人前訴訟程序之訴為
無理由，將訴願決定及原處分維持，並駁回上訴人前訴訟程序之訴，核無違誤。上訴
論旨，仍執前詞，主張系爭商標外文清晰易見，極易唱呼，而據以核駁商標之外文以
特殊圖案代設計，外觀上字母無法辨識，讀音亦無法唱呼，二者外觀構圖意匠、設計
態樣及觀念上予人印象截然不同，況尚有「臉譜圖」足資區別，異時異地隔離觀察，
並無產生混淆誤認之虞云云，顯就原判決認定事實職權之行使，指摘原判決不當，聲
明將之廢棄，難認有理由，應予駁回。
據上論結，本件上訴為無理由，爰依行政訴訟法第二百五十五條第一項、第九十八條
第三項前段，判決如主文。
中    華    民    國    九十二      年      五        月     十五       日
                    最 高 行 政 法 院  第 二 庭
                                審 判 長 法  官      陳  石  獅
                                         法  官      劉  鑫  楨
                                         法  官      彭  鳳  至
                                         法  官      高  啟  燦
                                         法  官      黃  合  文
右  正  本  證  明  與  原  本  無  異
                                         法院書記官  王  福  瀛
中    華    民    國    九十二      年      五        月    二十三      日


司法院資訊處製作；財團法人民間司法改革基金會備份。
